【裁判字號】    99,交聲,494
【裁判日期】    990910
【裁判案由】    聲明異議
【裁判全文】
臺灣嘉義地方法院交通事件裁定         99年度交聲字第494號
原處分機關  交通部公路總局嘉義區監理所
異  議  人  甲○○
上列異議人即受處分人因違反道路交通管理處罰條例事件，對於
交通部公路總局嘉義區監理所中華民國99年8 月18日所為之裁決
處分（處分案號：嘉監裁字第裁70－ZCA420554 號）聲明異議，
本院裁定如下：
    主  文
異議駁回。
    理  由
一、原處分意旨略以：異議人即受處分人甲○○（下稱異議人）
    於民國99年6 月28日下午3 時18分許駕駛車牌號碼2196-SU
    號自用小客車，行經速限時速100 公里之國道一號高速公路
    南下152 公里處時，經測時速116 公里，超速16公里，行車
    速度超過規定之最高速限未滿20公里，有汽車行駛於高速公
    路，不遵使用限制、禁止、行車管制及管理事項之管制規則
    而有行車速度超過規定之最高速限之行為，經內政部警政署
    國道公路警察局第三警察隊泰安分隊警員製單舉發，開立內
    政部警政署國道公路警察局公警局交字第ZCA420554號舉發
    違反道路交通管理事件通知單，原處分機關認前揭違規屬實
    ，於99年8月18日，依道路交通管理處罰條例第33條第1項第
    1 款、第63條第1項第1款規定，裁處異議人罰鍰新臺幣（下
    同）3,000元，並記違規點數1點等情。
二、異議意旨略以：異議人即受處分人甲○○（下稱異議人）於
    上開時間駕駛車牌號碼2196-SU 號自用小客車行經國道一號
    高速公路南下152 公里時，雖經雷射測定行車時速116 公里
    ，超速16公里等情；惟異議人經電話詢問國道公路警察局第
    三警察隊泰安分隊為何要偷拍，經員警表示係固定點的照相
    偵測，伊收到原處分機關回函則是移動式照相偵測器，且架
    設點隱藏起來，擺明不讓駕駛人察覺測速照相，明顯警察說
    謊，可惡極了；且伊未看到偷拍架設地點前方有告示牌，擺
    明讓駕駛人無警戒心；伊要求照片中要有伊車子行進中與
    152 公里、速限100 公里的標語同時呈現在同一張照片中，
    但收到回函照片是150.8 公里之照片，伊收到回函之3 紙照
    片完全是分開拍攝，不能證明是與伊車子同一日所拍攝；並
    請提供該測速照相機之編號與定期維修保養紀錄，以確認機
    器是否正常，為此狀請撤銷原處分等語。
三、按行車速度，依速限標誌或標線之規定，道路交通安全規則
    第93條定有明文。又汽車行駛高速公路及快速公路，應依速
    限標誌指示，高速公路及快速公路交通管制規則第5 條亦有
    明文。次按汽車行駛於高速公路、快速公路或設站管制之道
    路，不遵使用限制、禁止、行車管制及管理事項之管制規則
    而行車速度超過規定之最高速限或低於規定之最低速限者，
    處汽車駕駛人新臺幣3,000 元以上6,000 元以下罰鍰，並記
    違規點數1 點，道路交通管理處罰條例第33條第1 項第1款
    、第63條第1 項第1 款分別定有明文。
四、經查：
（一）異議人於上開時間，駕駛車牌號碼2196-SU 號自用小客車
      ，行經速限時速100 公里之國道一號高速公路南下152 公
      里處時，經測時速116 公里，超速16公里，行車速度超過
      規定之最高速限未滿20公里，經內政部警政署國道公路警
      察局第三警察隊泰安分隊員警製單舉發，而由原處分機關
      交通部公路總局嘉義區監理所裁處罰鍰3,000元，並記違
      規點數1點，有上開舉發違反道路交通管理事件通知單、
      原處分機關99年8月18日嘉監裁字第裁70－ZCA420554號裁
      決書各1份及採證照片1紙等附卷可稽（見本院卷第4、14
      頁），且為異議人所不否認，上開事實，應堪認定。
（二）再觀諸卷附舉發機關所提出之採證照片（見本院卷第14頁
      ），其右上角登錄有車速為「116 」公里、時間為「0000
      00000000」、地點為「國一公路南152 公里處」、「限速
      100 公里」，且依舉發機關所提之經濟部標準檢驗局雷射
      測速儀檢定合格證書，其上所記載之本件測速照相機主機
      及天線之檢定合格單號碼「M0GA0000000A、M0GA0000000B
      」（見本院卷第15頁），核與上開採證照片右上角處之記
      載相符，可知本件測速儀器確經檢驗合格而領有合格證書
      ，另據該合格證書之記載，本件測速儀器係於98年8 月17
      日通過經濟部標準檢驗局檢定合格，有效期限至99年8 月
      31日。而依本件採證照片拍攝日期為99年6 月28日，係在
      該測速儀器檢定合格之有效期限內，精確度顯無疑義；且
      照片畫面中僅有異議人所駕駛之車輛1 輛，並無其他車輛
      干擾測速準確度之虞，故該測速儀器於正常運作下所測得
      之數據自屬可信。據此，足認異議人駕駛上開自用小客車
      於行經最高速限為時速100 公里之上開高速公路路段，確
      有以時速116 公里超速行駛之違規行為甚灼。
（三）異議人雖以前揭情詞置辯。惟查：
   (1) 汽車行駛高速公路及快速公路，應依速限標誌指示，高速
      公路及快速公路交通管制規則第5 條定有明文，異議人所
      行經之國道一號南下152 公里前，即該南下150.85公里處
      設有最高速限100 公里之標示指示，有該路段照片1 紙及
      該路段圖示在卷可查（見本院卷第19、21頁），另依交通
      部臺灣區○道○○○路局行車速限資訊可知，國道一號大
      安溪橋（泰安服務區北端、約155 公里處）以北，其行車
      速限均為100 公里，有該局網頁資料1 紙在卷可稽（見本
      院卷第22頁），是異議人行經之路段其行車速限為「100
      公里」堪可認定，異議人僅以其違規地點之「國道一號南
      下152 公里處」未有行車速限100 公里之標示，逕予指摘
      舉發機關等情，尚有未合。
   (2) 再按道路交通管理處罰條例第7 條之2 第3 項規定：「對
      於前項第9 款之違規行為，採用固定或非固定式科學儀器
      取得證據資料證明者，於一般道路須至少於100 公尺，於
      高速公路、快速公路須至少於300 公尺前，明顯標示之」
      。考其立法意旨，該測速警示標誌之設置係為預促駕駛人
      注意減速，避免因速限或警示標誌距離舉發地點過短，使
      駕駛人反應不及而無從依速限行駛所設，以期駕駛人在避
      免受罰之心理下，達到依行車速限駕駛進而維護行車安全
      之最大效益。而依上開採證照片顯示，已足認拍攝違規地
      點為「國一公路南152公里處」，而國道一號高速公路南
      下151.55公里、151.5公里處均設有「前有測速照相」之
      告示牌，有該處照片2紙及該路段圖示在卷可考（見本院
      卷第17、18、21頁），則在前開設置測速儀器前約950 公
      尺、450公尺處設置告示牌，已足使駕駛人有足夠之時間
      反應，達到依行車速限駕駛進而維護行車安全之最大效益
      ，且屬可合理預期前方有測速之科學儀器之適當距離，異
      議人疏未注意上開告示牌，因而違規超速，並不能因此免
      責。
   (3) 另本件違規測速資料之採證照片，其科學證據係在合乎前
      開法律取證程序，且依合格測速儀器於正常運作下所測得
      之數據，已如前述，則該測速器究係固定式或移動式測速
      器，並不影響前揭取證程序之適法性。異議人辯稱經電話
      詢問為固定點之照相偵測，與依交通部公路總局嘉義區監
      理所99年8 月12日嘉監裁字第0990013320號函之說明內容
      係以移動式取證等情不符等語固認屬實，亦難據為認定前
      開採證程序不當之依據。
五、綜上所述，異議人於上開時間駕駛汽車行駛於高速公路，不
    遵使用限制、禁止、行車管制及管理事項之管制規則而有行
    車速度超過規定之最高速限之違規事實可堪認定，原處分機
    關依道路交通管理處罰條例第33條第1 項第1 款、違反道路
    交通管理事件統一裁罰基準及處理細則及違反道路交通管理
    事件統一裁罰基準表所載之裁罰標準之相關規定，裁處異議
    人3,000 元之罰鍰，並依道路交通管理處罰條例第63條第1
    項第1款之規定，記違規點數1點，亦核無違誤，是本件異議
    自為無理由，應予駁回。
據上論斷，應依道路交通管理處罰條例第87條第2 項，道路交通
案件處理辦法第19條，裁定如主文。
中    華    民    國    99    年    9     月    10    日
                  交通法庭  法  官     梁淑美
上列正本證明與原本無異。
如不服本裁定，應於裁定送達後5日內向本院提出抗告狀（應附
繕本）。
中    華    民    國    99    年    9     月    10    日
                            書記官     林金福

司法院資訊處製作；財團法人民間司法改革基金會備份。
